最高法院民事裁定　　　　　　　　　　　　　　　　八十七年度台抗字第四六五號
　　再 抗告 人　彰化商業銀行股份有限公司
　　法定代理人　蔡茂興
　　訴訟代理人　朱建華
右再抗告人因與周泰佑間聲請返還擔保金事件，對於中華民國八十七年五月二十六日
臺灣高等法院裁定（八十七年度抗字第一二五六號），提起再抗告，本院裁定如左：
    主  文
原裁定廢棄，應由臺灣高等法院更為裁定。
    理  由
查本件再抗告人前經臺灣士林地方法院（以下稱士林地院）以八十五年度裁全字第一
七○七號裁定准許以供擔保為條件，對相對人周泰佑於新臺幣（以下同）八百二十八
萬元之範圍內假扣押，業已遵命提存二百七十六萬元有價證券，案列士林地院八十五
年度存字第一七○五號在案，有該裁定及提存書可按。茲再抗告人以其所保全之請求
業經本案判決全部勝訴確定，曾定期二十日催告相對人就假扣押所受損害行使權利，
相對人逾期未為行使為由，依民事訴訟法第一百零四條第一項第二款規定，聲請法院
裁定發還提存物，士林地院准如所請，相對人則以未收受催告函為由，提起抗告。原
法院以：再抗告人假扣押所欲保全之請求，業經本案判決全部勝訴確定，既為其所自
承，即可依提存法第十六條第一項第三款規定，逕向提存所聲請發還，無聲請法院裁
定之必要等詞為論據，因將士林地院所為准許發還提存物之裁定廢棄，固非無見。惟
提存法第十六條第一項第三款規定，假扣押所保全之請求，其本案訴訟已獲全部勝訴
判決確定者，提存人得聲請提存所返還提存物，應係指假扣押後，假扣押所保全之請
求經本案訴訟判決全部勝訴而言，蓋債權人實施之假扣押業經本案訴訟判決全部勝訴
證明並無不當，對債務人因假扣押所受損害即無賠償義務，其因假扣押所提供之擔保
，自應准予發還。本件再抗告人與相對人間本案訴訟係在假扣押前，由臺灣臺北地方
法院以七十年度訴字第一○三○一號及臺灣高等法院以七十一年度上字第一一八二號
民事判決其勝訴確定，有本院八十六年度台抗字第一一一號裁定之記載可按。該裁定
亦係本此事實，認再抗告人已取得執行名義，得聲請強制執行，無再聲請假扣押之必
要，而維持臺灣高等法院所為駁回再抗告人假扣押聲請之裁定。再抗告人假扣押之聲
請既因提出於本案訴訟確定之後，嗣因法院認無必要而裁定駁回其聲請確定，則其假
扣押有否致生損害於債務人，債權人應否賠償，即有審究之必要，自不得再以本案訴
訟獲得全部勝訴確定為由，逕向提存所聲請發還提存物。原法院廢棄士林地院所為准
許發還提存物之裁定，尚有未合。抗告意旨，求予廢棄原裁定，非無理由。應由原法
院就相對人有否合法收受再抗告人之催告，詳細調查審究。
據上論結，本件再抗告為有理由。依民事訴訟法第四百九十二條第二項，裁定如主文
。
中      華      民      國    八十七    年      八      月    二十八    日
                              最高法院民事第五庭
                                  審判長法官  吳  啟  賓
                                        法官  洪  根  樹
                                        法官  謝  正  勝
                                        法官  劉  福  來
                                        法官  黃  熙  嫣
      右正本證明與原本無異
                                              書  記  官
中      華      民      國    八十七    年      九      月     十五     日
